臺灣高等法院刑事判決　　　　　　　　　　　　　九十一年度上訴字第一○○四號
　　上　訴　人
　　即　被　告　甲○○
右上訴人因違反商業會計法案件，不服臺灣板橋地方法院九十年度訴字第二○五四號
，中華民國九十一年三月七日第一審判決（聲請案號：臺灣板橋地方法院檢察署八十
九年度偵字第一四三三一號）提起上訴，本院判決如左：
    主  文
原判決關於違反商業會計法部分撤銷。
甲○○連續行使從事業務之人，明知為不實之事項，而登載於其業務上作成之文書，
足以生損害於他人，處有期徒刑參月，如易科罰金，以參佰元折算壹日。
    事  實
一、甲○○（曾因誣告案件，於民國八十六年間經臺灣板橋地方法院判處罰金三千元
    確定，於八十六年七月八日執行完畢，又因誣告案件，於八十九年間經本院判處
    拘役三十日確定，於八十九年九月五日易科罰金執行完畢，復於九十年間因違反
    就業服務法案件，經本院判處罰金四萬元確定，以上均不構成本案之累犯）係址
    設臺北市○○區○○街九八號之本倉企業有限公司（下簡稱本倉公司）與址設臺
    北縣新莊市○○路三六三巷一號之立弦精密工業有限公司（下簡稱立弦公司）等
    公司業務之實際經營管理者（登記負責人分別為唐淑娩、何美玉，業據檢察官處
    分不起訴確定），於業務上有製作各類所得扣繳暨免扣繳憑單之義務，為從事業
    務之人，其明知戊○○、丙○○、丁○○、乙○○等四人，均未受僱於本倉公司
    或立弦公司而受領分文薪資，竟基於製作不實之業務上文書之概括犯意，於八十
    八年一月間某日，委由不知情之會計人員張根仁連續在其業務上製作之本倉公司
    與立弦公司八十七年度各類所得扣繳暨免扣繳憑單上，虛偽登載自八十七年一月
    起至同年十二月止，戊○○向本倉公司支領薪資總額新臺幣（下同）七十四萬四
    千元、丙○○支領七十六萬二千元、丁○○支領七十三萬二千元、乙○○支領七
    十五萬六千元，及戊○○向立弦公司支領三十九萬六千元等不實內容之證單，據
    以填製本倉公司與立弦公司八十七年度營利事業所得稅結算申報書，供申報本倉
    公司及立弦公司八十七年度之營利事業所得稅之用。而於八十八年二月間先後持
  以行使，分別向財政部台北市國稅局南港稽徵所、財政部台灣省北區國稅局新莊
    稽徵所申報稅捐，足生損害於戊○○、丙○○、丁○○、乙○○等人及稅捐機關
    對於稅務管理稅收稽徵核課之正確性。
二、案經戊○○訴由及臺灣臺北地方法院檢察署檢察官自動檢舉偵查起訴。
    理  由
一、訊之被告甲○○供承係本倉公司及立弦公司實際經營管理業務之人，且曾委請會
    計人員張根仁填製告訴人戊○○等四人之八十七年度各類所得扣繳暨免扣繳憑單
    ，並據以申報本倉公司及立弦公司八十七年度營利事業所得稅等情，惟否認有何
    登載不實事項及持以行使之犯行，辯稱：因伊經營之工廠所生產汽機車零件，部
    分係外包予何智能加工，並依據何智能提供之受領薪資名單報稅，因此戊○○等
    四人實際上有無受僱工作受領薪資要問何智能云云。經查：右揭事實，業據被告
    於偵查中供認在卷（見臺灣臺北地方法院檢察署八十九年度偵字第一四三三一號
    偵查卷第三十四頁、第五十二頁），核與被害人戊○○之指訴，及證人即本倉公
    司之登記負責人即被告之女何美玉之供證（見臺灣臺北地方法院檢察署八十九年
    度偵字第四九七○號偵查卷第三十四頁反面及第三十五頁正面）、證人張根仁之
    證述（見臺灣臺北地方法院檢察署八十九年度偵字第一四三三一號偵查卷第三十
    三頁反面）以及證人賈輝之證述（見臺灣臺北地方法院檢察署八十九年度偵字第
    一四三三一號偵查卷第五十一頁反面）等相符，且有本倉公司開立予戊○○等四
    人及立弦公司開立予戊○○之八十七年度各類所得扣繳暨免扣繳憑單及八十七年
    度本倉公司及立弦公司營利事業所得稅結算申報書、財政部臺北市國稅局南港稽
    徵所及臺灣省北區國稅局新莊稽徵所依同業利潤標準核定本倉公司及立弦公司八
    十七年度營利事業所得稅結算申報核定通知書、本倉公司登記案卷影本、立弦公
    司變更登記事項卡等存卷可資佐證，而薪資之支出，關係營利法人經營之損益，
    而本倉公司有無僱用戊○○等四人、立弦公司有無僱用戊○○，其支出薪資合計
    分別高達二百九十九萬四千元與三十九萬六千元，顯非戔戔之數可比，被告身為
    經營者，對於有無僱用前開諸人及為此支出共四百五十七萬八千元薪資，豈有不
    知之理？綜上足認被告以前揭情詞為辯，無非卸責之詞，不足採信，本案事證明
    確，被告犯行堪予認定。另查何智能經檢察官通緝中，行蹤不明，而本件事證已
    明，亦無予傳訊之必要，附此敘明。
二、查被告係本倉公司與立弦公司等實際經營管理業務之人，各類所得扣繳暨免扣繳
    憑單，為其業務上所應製作之文書，其委由不知情之會計人員製作不實之戊○○
    等四人之八十七年度各類所得扣繳暨免扣繳憑單，並據以填寫本倉公司與立弦公
    司八十七年度營利事業所得稅結算申報書，供申報營利事業所得稅之用，持以向
    財稅機關行使申報稅捐，足生損害於戊○○、丙○○、丁○○、乙○○等人及稅
    捐機關對於稅務管理稅收稽徵核課之正確性，係犯刑法第二百十六條、第二百十
    五條之行使從事業務登載不實事項於業務上之文書罪；被告利用不知情之會計人
    員製作上開不實扣繳憑單之會計憑證，並據以填製本倉公司與立弦公司八十七年
    度營利事業所得稅結算申報書持向財政部臺北市國稅局南港稽徵所及財政部臺灣
    省北區國稅局新莊稽徵所申報之行為，為間接正犯，其所犯業務登載不實罪之低
    度行為，為高度之行使行為吸收，不另論罪，其先後分別向財政部臺北市國稅局
    南港稽徵所及財政部臺灣省北區國稅局新莊稽徵所行使之行為，時間緊接，犯罪
    構成要件相同，顯係基於概括犯意反覆為之，為連續犯，應依刑法第五十六條規
    定，論以一罪並加重其刑。按各類所得扣繳暨免扣繳憑單係由扣繳義務人依所得
    稅法第九十二條規定所製作之單據，為業務上製作之文書，而商業會計法第十五
    條所規定之商業會計憑證，計分原始憑證及記帳憑證二類，原始憑證係指證明事
    項之經過而為造具記帳憑證所根據之憑證；原始憑證計有外來憑證（自商業本身
    以外之人所取得者），對外憑證（給與其商業本身以外之人者）、內部憑證（由
    商業本身自行製存者）三類；記帳憑證係指證明處理會計人員之責任而為記帳所
    根據之憑證；記帳憑證計有收入憑證、支出憑證及轉帳憑證三類；而各類所得扣
    繳暨免扣繳憑單，並非上列原始憑證或記帳憑證，非屬商業會計法第十五條所規
    定之商業會計憑證，起訴書認被告填製系爭扣繳憑單係不實填製會計憑證，犯商
    業會計法第七十一條第一款之罪，尚有未合，起訴法條應予變更。
三、原審對被告論罪科刑固非無見，惟原判決認被告係犯商業會計法第七十一條第一
    款之罪，尚有違誤，被告上訴否認犯罪，固無可採，然原判決既有可議，自應由
    本院將原判決有罪部分即關於違反商業會計法部分撤銷改判（涉嫌逃漏稅捐部分
    ，業經原審判決確定）。爰審酌被告之品行、教育程度、犯罪之動機、目的、手
    段、所生危害及犯後之態度等一切情狀，量處如主文第二項所示之刑，並諭知易
    科罰金之折算標準。被告行為後，刑法第四十一條於九十年一月四日修正，同年
    月十日經總統公布施行，比較修正前後之規定，上開修正對被告不生影響，依刑
    法第二條第一項應適用裁判時之新法，附此敘明。
據上論結，應依刑事訴訟法第三百六十九條第一項前段、第三百六十四條、第二百九
十九條第一項前段、第三百條，刑法第五十六條、第二百十六條、第二百十五條、第
二條第一項前段、第四十一條第一項，罰金罰鍰提高標準條例第二條，判決如主文。
本案經檢察官沈明彥到庭執行職務。
中      華      民      國    九十一    年      九      月      十一    日
                              臺灣高等法院刑事第十四庭
                                  審判長法  官  陳  祐  輔
                                        法  官  陳  國  文
                                        法  官  蔡  國  在
右正本證明與原本無異。
檢察官如不服本判決，應於判決收受送達後十日內向本院提出上訴書狀，其未敘述上
訴之理由者並得於提起上訴後十日內向本院補提理由書（均須按他造當事人之人數附
繕本）。
被告不得上訴。
                                        書記官  耿  鳳  君
中      華      民      國    九十一    年      九      月      十一    日
附錄：本判決論罪科刑法條全文
刑法第二百十六條
行使第二百十條至第二百十五條之文書者，依偽造、變造文書或登載不實
事項或使登載不實事項之規定處斷。
刑法第二百十五條
從事業務之人，明知為不實之事項，而登載於其業務上作成之文書，足以
生損害於公眾或他人者，處三年以下有期徒刑、拘役或五百元以下罰金。
